臺灣臺東地方法院民事裁定　　　　　　　96年度聲繼字第18號
聲　請　人　乙○○
　　　　　　　　　　　　背34.
代　理　人　丙○○
上列聲請人聲明繼承遺產事件，本院裁定如下：
    主  文
聲請駁回。
聲請程序費用新臺幣壹仟元由聲請人負擔。
    理  由
一、聲明意旨略以：被繼承人甲○○係於民國96年3月4日死亡，
    其死亡後在臺灣地區留有遺產，聲請人乙○○為甲○○在大
    陸地區之胞弟，對甲○○遺產有繼承權，爰依臺灣地區與大
    陸地區人民關係條例第66條規定，向本院為聲請繼承之意思
    表示等語。並提出甲○○戶籍謄本、繼承系統表、及經財團
    法人海峽交流基金會驗證之大陸地區浙江省蘭溪市公證處作
    成之親屬關係公證書、委託書、委託書公證書各1紙等件為
    證。
二、按在大陸地區製作之文書，經行政院設立或指定之機構或委
    託之民間團體驗證者，推定為真正；此推定真正之文書，其
    實質上證據力，由法院或有關主管機關認定，臺灣地區與大
    陸地區人民關係條例第7條、臺灣地區與大陸地區人民關係
    條例施行細則第9條第1項分別定有明文。是以，前開臺灣地
    區與大陸地區人民關係條例第7條所稱之真正，係指形式上
    之真正而言，至該文書之內容是否足以證明某一待證事實存
    在，仍需法院綜合一切事實證據予以判斷，並非該文書一經
    提出，法院即不須就其他法院應依職權調查之事項予以調查
    。經查：本件被繼承人甲○○係7年7月1日出生，於96年3月
    4日死亡，生前設籍在臺東縣卑南鄉○○村○○鄰○○路316巷
    45號，且在臺灣地區並無配偶及子女，有戶籍謄本1份在卷
    可稽。本院就甲○○在大陸地區有無親屬乙節，依職權向行
    政院國軍退除役官兵輔導委員會太平榮譽國民之家函調甲○
    ○生前遺留之資料，該處以96年10月19日函檢送「行政院國
    軍退除役官兵輔導委員會單身榮民親屬關係表」1份，於該
    關係表上，被繼承人江凱之大陸親屬，係載為「余壘富」、
    「余貴榮」及「余裕富」，而無聲請人；且本院依職權向臺
    東縣後備指揮部函調被繼承人甲○○之軍籍資料，經臺東縣
    後備指揮部以96年10月24日函回覆檢送甲○○之兵籍卡影本
    1份，於該份兵籍卡上，被繼承人甲○○之家屬欄，係載為
    父余起得，民國前15年4月23日出生、母陳氏，民國前13 年
    6月10日，聲請人亦不在其列，亦與聲請人所提出甲○○之
    親屬關係公證書上係記載父親余起得係西元1898年（即民國
    前14年）6月16日生，母親陳氏係西元1900年（即民國前12
    年）8月17日生，弟弟為余桂榮、聲請人及妹妹為余鳳仙等
    情完全不同，足認聲請人所提出上開親屬關係證明書內容之
    真實性已令人存疑。綜上各情，聲請人主張其為被繼承人甲
    ○○在大陸地區之胞弟，雖據提出大陸地區浙江省蘭溪市公
    證處作成之親屬關係公證書為證，並經財團法人海峽交流基
    金會認證，而得認為其形式為真正。然依首揭說明及前開本
    院調查結果，聲請人是否確為在大陸地區之胞弟，顯有疑義
    。而聲請人復未能提出其他證據證明其與被繼承人甲○○之
    關係，本院尚難僅以聲請人所提之書證即認其主張為真正。
    從而，聲請人本於臺灣地區與大陸地區人民關係條例第66
    條之規定，向本院為遺產繼承之表示，於法尚非有據，應予
    駁回。
三、依非訟事件法第21條第1項前段、第24條第1項，裁定如主文
    。
中　　華　　民　　國　　96　　年　　10　　月　　31　　日
                  民事法庭法  官    黃建都
以上正本係照原本作成。
如對本裁定抗告須於裁定送達後10日內向本院提出抗告狀，並應
繳納抗告費新臺幣1,000元。
中　　華　　民　　國　　96　　年　　10　　月　　31　　日
                          書記官　  林傳坤
